臺灣高雄地方法院刑事判決　　　　　　　　　　　　九十一年度訴字第一八三九號
　　公　訴　人　臺灣高雄地方法院檢察署檢察官
　　被　　　告　乙○○
右列被告因違反稅捐稽徵法等案件，經檢察官提起公訴（九十一年度偵字第一二九五
號），本院判決如左：
    主  文
乙○○共同幫助納稅義務人以不正當方法逃漏稅捐，處有期徒刑月，如易科罰金，
以佰元折算壹日。
    事  實
一、緣楊雪清（業經本院於九十一年四月二十九日以九十一年度訴字第四二一號刑事
    判決判處有期徒刑六月確定）與江德義（業經本院於九十一年四月二十九日以九
    十一年度訴字第四二一號刑事判決判處有期徒刑六月確定）為夫妻，楊雪清係高
    雄市○○區○○路三二四巷三號三樓正臺保溫實業工程有限公司（以下簡稱「正
    臺公司」）負責人；江德義則係同址鴻安保溫實業工程有限公司（以下簡稱「鴻
    安公司」）負責人，惟二家公司係由二人共同經營。民國八十四年間，該二公司
    向臺灣塑膠股份有限公司林園廠承包蒸氣管保溫工程，隨即將工程轉包予丙○○
    （業經本院於九十一年四月二十九日以九十一年度訴字第四二一號刑事判決判處
    有期徒刑三月確定），而丙○○再將其中搭鷹架工程轉交乙○○承作，工人則由
    乙○○自行僱用。乃乙○○明知黃奎星、劉貴仁、李文珍、劉貴德、甲○○、戴
    林秀冬、吳寶林並未受雇於鴻安公司，黃奎星、劉貴德、李文珍、甲○○、戴林
    秀冬、潘三源、戴光輝、張榮宏（起訴書誤繕為張東宏）、楊鳳文、林榮開、洪
    清平、朱金松、金建宗、陳景和、鄭美英及戴光維等人均非正臺公司所僱用，在
    丙○○授意下，為幫助納稅義務人即楊雪清、江德義二人所經營之正臺公司及鴻
    安公司以不正當方法逃漏營利事業所得稅，竟夥同甲○○二人收集前揭數人身分
    資料後，交予知情丙○○轉交由楊雪清、江德義二人。而楊雪清、江德義二人亦
    明知並無僱用前揭數人，竟分別在業務上應制作之薪、工資表上，記載分別領取
    如附表所示之薪資，藉以作為各該公司薪資成本之支出，持以向稅捐稽徵機關申
    報營利事業所得稅，逃漏營利事業所得稅共計五十七萬五千元。
二、案經臺灣高雄地方法院檢察署檢察官自動檢舉偵查起訴。
    理  由
一、訊據被告乙○○對於右揭事實於本院九十一年十月十四日審理中坦承不諱，核與
    同案被告丙○○、江德義、楊雪清於另案（即本院九十一年度訴字第四二一號）
    偵審中之供述大致相符，並據證人即李文珍、劉貴德、甲○○、鄭美英、鄭美分
    先後於偵查中證述綦詳，另有證人吳寶林、甲○○均於另案審理中到庭供證明確
    （見九十一年三月四日審判筆錄），復經證人甲○○於九十一年十月十四日本院
    審理中到庭結證翔實，並有財政部高雄市國稅局八十九年十月三日財高國稅法字
    第八九○五一二五○號函暨檢附之檢舉書、扣繳憑單、正臺公司薪、工資表、八
    十四年度營利事業所得稅申報結算書；財政部高雄市國稅局八十九年十月三日財
    高國稅法字第八九○五一二五一號函暨檢附之檢舉書、扣繳憑單、鴻安公司薪、
    工）資表、八十四年度營利事業所得申報結算書等在卷可稽，足認被告前揭自白
    與事實相符。是本案事證已臻明確，被告犯行洵堪認定，應予依法論科。
二、查同案被告楊雪清係正臺公司之負責人；同案被告江德義係鴻安公司之負責人，
    渠等二人分別在業務上所制作之薪、工資表上，為不實之記載，藉以逃漏營利事
    業所得稅，而被告乙○○並非鴻安公司或正臺公司等之營利事業所得稅納稅義務
    人，是渠所為收集並交付前揭數人之身分資料予同案被告丙○○後，再轉交予同
    案被告楊雪清、江德義二人之行為，乃實施逃漏稅捐犯罪構成要件以外之行為，
    核渠所為，係違反稅捐稽徵法第四十三條第一項之幫助納稅義務人以不正當方法
    逃漏稅捐罪。公訴意旨認應依同法第四十一條之逃漏稅捐罪處斷，尚有未洽，惟
    起訴之基本社會事實同一，爰依法變更起訴法條，併予敘明。又被告乙○○與同
    案被告丙○○、甲○○等三人間，對於幫助營利事業所得稅納稅義務人正臺公司
    、鴻安公司以不正當方法逃漏稅捐，具有犯意聯絡及行為分擔，為共同正犯。爰
    審酌被告乙○○幫助營利事業所得稅納稅義務人正臺公司、鴻安公司以不正當方
    法逃漏稅捐，破壞國家稅捐稽徵之正確性，且對於社會公益造成稅捐稽徵之不公
    平，情節難謂輕微，惟姑念及渠犯罪後於本院九十一年十月十四日審理中坦承犯
    行，頗具悔意，態度良好，又斟酌渠犯罪動機、目的、手段、逃漏稅捐之金額及
    所生之危害程度等一切情狀，酌情量處如主文所示之刑，並諭知易科罰金之折算
    標準。另就被告乙○○前曾於八十二年間，因犯過失致死等案件，經臺灣宜蘭地
    方法院判處有期徒刑三月，緩刑三年確定，而緩刑之宣告未經撤銷，故此一刑之
    宣告，依刑法第七十六條之規定，已失其效力，而與未曾受有期徒刑以上刑之宣
    告者相同，有臺灣高雄地方法院檢察署刑案資料查註紀錄表及臺灣高等法院被告
    全案紀錄表各乙份附卷可按，然本院斟酌被告所為之上揭情狀，認為被告所宣告
    之刑仍不宜併予諭知緩刑，以資警惕，附此敘明。
三、公訴意旨另以︰被告乙○○將渠所收集之前揭數人身分資料交予丙○○後，再轉
    交予不知情之楊雪清、江德義二人，據以在業務上應制作之薪資表上，記載前揭
    數人領取薪資，並刻用前揭數人之印章蓋用在印章上，隨持以向稅捐稽徵機關報
    稅，藉以逃漏稅捐，致足生損害於前揭數人及稅捐機關稅籍管理之正確性，因認
    被告尚涉犯有刑法第二百十條、第二百十五條、第二百十六之罪嫌。經查︰
  (一)按犯罪事實應依證據認定之，無證據不得推定其犯罪事實；又被告知自白，不得
    作為有罪判決之唯一證據，仍應調查其他必要之證據，以察其是否與事實相符；
    而不能證明被告犯罪者，應諭知無罪之判決，刑事訴訟法第一百五十四條、第一
    百五十六條第二項及第三百零一條第一項分別定有明文。又事實之認定，應憑證
    據，如不能發現相當證據，或證據不足以證明，自不能已推測或擬制之方法，以
    為裁判之基礎；認定不利於被告之事實，須依積極證據，苟積極證據不足為不利
    於被告事實之認定時，即應為有利於被告之認定，更不必有何有利之證據，最高
    法院四十年臺上字第第八六號、三十年上字第八一六號著有判例足資參照。
  (二)卷附鴻安公司及正臺公司薪、工資表分別係同案被告江德義及楊雪清二人以打字
    方式制作，此觀諸各該薪、工資表而自明，且經本院於另案（即九十一年度訴字
    第四二一號）刑事判決亦同此認定在案，經本院依職權調取該案全部偵審卷宗證
    據資料核閱無訛，有該份刑事判決附卷足憑；另觀諸被告於偵查中並未針對前開
    薪、工資表之制作者而為供述，乃係針對前揭數人身分資料究係何人提供所為之
    供述甚明（見九十一年二月五日訊問筆錄、同年五月十五日訊問筆錄），此外，
    實查無其他積極證據足認被告乙○○有何刑法第二百十條、第二百十五條、第二
    百十六條等犯行，揆諸上開條文及說明，被告此部分犯行既不能證明，原應為被
    告無罪判決之諭知，惟公訴意旨認此部分與前開有罪部分有方法、結果牽連犯之
    裁判上一罪關係，爰不另為無罪判決之諭知。
據上論斷，應依刑事訴訟法第二百九十九條第一項前段、第三百條，稅捐稽徵法第四
十三條第一項，刑法第十一條前段、第二十八條、第四十一條第一項，罰金罰鍰提高
標準條例第二條，判決如主文。
本案經檢察官陳永豐到庭執行職務。
中      華      民      國    九十一    年      十      月    二十八    日
                                  臺灣高雄地方法院刑事第二庭
                                      法  官    劉定安
右正本證明與原本無異。
如不服本判決，應於判決送達後十日內，向本院提出上訴狀。
                                      書記官    蔡莉娟
中    華    民    國      九十一      年      十      月      三十      日
附表︰
┌───┬────┬─────┬──────┬─────────────┐
│ 編號 │ 姓  名 │ 公司名稱 │  薪資金額  │  逃漏營利事業所得稅金額  │
├───┼────┼─────┼──────┼─────────────┤
│一    │黃奎星  │鴻安公司  │五萬元      │一萬二千五百元            │
├───┼────┼─────┼──────┼─────────────┤
│二    │劉貴仁  │鴻安公司  │五萬元      │一萬二千五百元            │
├───┼────┼─────┼──────┼─────────────┤
│三    │李文珍  │鴻安公司  │五萬元      │一萬二千五百元            │
├───┼────┼─────┼──────┼─────────────┤
│四    │劉貴德  │鴻安公司  │五萬元      │一萬二千五百元            │
├───┼────┼─────┼──────┼─────────────┤
│五    │甲○○  │鴻安公司  │五萬元      │一萬二千五百元            │
├───┼────┼─────┼──────┼─────────────┤
│六    │戴林秀冬│鴻安公司  │五萬元      │一萬二千五百元            │
├───┼────┼─────┼──────┼─────────────┤
│七    │吳寶林  │鴻安公司  │二萬六千元  │六千五百元                │
├───┼────┼─────┼──────┼─────────────┤
│八    │李文珍  │正臺公司  │一十五萬元  │三萬七千五百元            │
├───┼────┼─────┼──────┼─────────────┤
│九    │甲○○  │正臺公司  │一十五萬元  │三萬七千五百元            │
├───┼────┼─────┼──────┼─────────────┤
│十    │黃奎星  │正臺公司  │一十五萬元  │三萬七千五百元            │
├───┼────┼─────┼──────┼─────────────┤
│十一  │劉貴德  │正臺公司  │一十五萬元  │三萬七千五百元            │
├───┼────┼─────┼──────┼─────────────┤
│十二  │戴林秀冬│正臺公司  │一十五萬元  │三萬七千五百元            │
├───┼────┼─────┼──────┼─────────────┤
│十三  │潘三源  │正臺公司  │一十五萬元  │三萬七千五百元            │
├───┼────┼─────┼──────┼─────────────┤
│十四  │戴光輝  │正臺公司  │一十五萬元  │三萬七千五百元            │
├───┼────┼─────┼──────┼─────────────┤
│十五  │張榮宏  │正臺公司  │一十五萬元│三萬七千五百元            │
├───┼────┼─────┼──────┼─────────────┤
│十六  │鄭美英  │正臺公司  │一十五萬元  │三萬七千五百元            │
├───┼────┼─────┼──────┼─────────────┤
│十七  │楊鳳文  │正臺公司  │一十五萬元  │三萬七千五百元            │
├───┼────┼─────┼──────┼─────────────┤
│十八  │林榮開  │正臺公司  │一十五萬元  │三萬七千五百元            │
├───┼────┼─────┼──────┼─────────────┤
│十九  │朱金松  │正臺公司  │二萬元      │五千元                    │
├───┼────┼─────┼──────┼─────────────┤
│二十  │金建宗  │正臺公司  │二萬八千元  │七千元                    │
├───┼────┼─────┼──────┼─────────────┤
│二一  │陳景和  │正臺公司  │一十二萬五千│三萬一千二百五十元        │
│      │        │          │元          │                          │
├───┼────┼─────┼──────┼─────────────┤
│二二  │戴光維  │正臺公司  │一十二萬五千│三萬一千二百五十元        │
│      │        │          │元          │                          │
├───┼────┼─────┼──────┼─────────────┤
│二三  │洪清平  │正臺公司  │二萬六千元  │六千五百元                │
├───┴────┴─────┴──────┴─────────────┤
│總計逃漏營利事業所得稅金額為五十七萬五千元。                          │
└───────────────────────────────────┘
附錄本案論罪科刑法條全文︰
稅捐稽徵法第四十三條第一項
教唆或幫助犯第四十一條或第四十二條之罪者，處三年以下有期徒刑、拘役或科新臺
幣六萬元以下罰金。
